臺灣臺中地方法院交通事件裁定　　　　 96年度交聲字第892號
原處分機關　　交通部公路總局臺中區監理所
異　議　人
即受處分人　　甲○○
上列受處分人因違反道路交通管理處罰條例案件，對於交通部公
路總局臺中區監理所民國九十六年七月十七日所為之裁決（中監
違字第裁六○─Ｇ六ＦＡ四四一○九號裁決書），聲明異議，本
院裁定如下：
    主  文
原處分撤銷。
    理  由
一、原處分機關【即交通部公路總局臺中區監理所】係以：異議
    人即受處分人甲○○（下稱受處分人）於民國九十五年十月
    四日十三時二十五分許，駕駛車號Ｅ七─○六一七號自用小
    客車，於臺中市○○路處，因「在禁止臨時停車處所停車」
    ，而有違反道路交通管理處罰條例第五十六條第一項第一款
    規定之行為，經臺中市警察局交通隊員警以中市警交字第Ｇ
    六ＦＡ四四一○九號（下稱前開舉發通知單）逕行舉發，並
    經原處分機關於九十六年七月十七日依道路交通管理處罰條
    例第五十六條第一項第一款之規定，以中監違字第裁六○
    ─Ｇ六ＦＡ四四一○九號裁決書裁處受處分人罰鍰新臺幣（
    下同）一千二百元，於法並無不合等語。
二、聲明異議意旨略以：受處分人以未收到前開舉發通知單為由
    ，為此聲明不服等語。
三、按汽車駕駛人停車時，在禁止臨時停車處所停車，處六百元
    以上一千二百元以下罰鍰，道路交通管理處罰條例第五十六
    條第一項第一款固定有明文。次按逕行舉發，應按已查明之
    資料填註車牌號碼、車輛種類、車主姓名及地址，並於通知
    單上方空白處加註逕行舉發之文字後，由舉發機關送達被通
    知人；違反道路交通管理事件，行為人認為舉發之事實與違
    規情形相符者，得於接獲通知單後，親自或委託他人持該通
    知單，不經裁決向指定之處所，逕依裁罰基準執行並繳納罰
    鍰結案；違反道路交通管理事件行為人，未依規定自動繳納
    罰鍰，或未依規定到案聽候裁決，處罰機關應依基準表於舉
    發違反道路交通管理事件通知單送達且逾越應到案期限六十
    日後之三個月內，逕行裁決之，違反道路交通管理事件統一
    裁罰標準及處理細則（下稱處理細則）第十一條第一項第四
    款、第四十八條第一項及第四十四條第一項分別定有明文。
    故依上開規定，舉發違反道路交通管理事件通知單應先由舉
    發機關送達受處分人，使受處分人得以知悉應到案日期及逕
    以最低處罰標準在限期內自動繳納罰款。倘受處分人復未自
    動繳納罰鍰或未到案聽候裁決，處罰機關始得依違反道路交
    通管理事件統一裁罰基準表逕行裁決之，倘舉發違反道路交
    通管理事件通知單未經合法送達受處分人，處罰機關即逕行
    裁決，其裁決程序即非合法。又按處理違反道路交通管理事
    件，有關文書送達之程序，依行政程序法之規定；送達，於
    應受送達人之住居所、事務所或營業所為之；於應送達處所
    不獲會晤應受送達人時，得將文書付與有辨別事理能力之同
    居人、受僱人或應送達處所之接收郵件人員。應受送達人或
    其同居人、受僱人、接收郵件人員無正當理由拒絕收領文書
    時，得將文書留置於應送達處所，以為送達；又送達不能依
    前二條規定為之者，得將文書寄存送達地之地方自治或警察
    機關，並作送達通知書兩份，一份黏貼於應受送達人住居所
    、事務所、營業所或其就業處所門首，另一份交由鄰居轉交
    或置於該送達處所信箱或其他適當位置，以為送達。前項情
    形，由郵政機關為送達者，得將文書寄存於送達地之郵政機
    關。寄存機關自收受寄存文書之日起，應保存三個月，違反
    道路交通管理事件統一裁罰基準及處理細則第五條，行政程
    序法第七十二條第一項前段、第七十三條第一項、第三項、
    第七十四條分別定有明文。故舉發違反道路交通管理事件通
    知單，自應由舉發機關依上開規定送達受處分人，始為合法
    。
四、經查，本件受處分人於九十二年九月十五日迄今之戶籍地址
    均在臺中市○區○○街一七一巷一二號，有受處分人之全戶
    戶籍資料查詢結果表一件附卷可按，而原舉發機關將前開舉
    發通知單委由郵政機關以掛號方式郵寄送達至受處分人之上
    揭戶籍地址，嗣因「招領逾期」經郵局退回，原舉發單位再
    次交由郵局投遞後，復因未獲會晤受處分人本人，亦無受領
    文書之同居人、受僱人或應受送達處所之接收郵件人員，即
    將前開舉發通知單於九十五年十二月十一日寄存在送達地之
    臺中國光路郵局，並作送達通知書二份，一份黏貼於應受送
    達人住居所門首，另一份置於該受送達處所信箱，以為送達
    等情，有前開舉發通知單、臺中市警察局第六分局送達證書
    、臺中市警察局第六分局九十六年七月二十六日中分六警交
    字第○九六○○二五九五六號函、臺灣郵政股份有限公司臺
    中郵局九十六年八月十三日中投字第○九六一二○○二二六
    號函各一份在卷可佐。依行政程序法之前開規定，前開舉發
    通知單雖於寄存郵局之日即：九十五年十二月十一日起已發
    生合法送達之效力。然而，前開舉發通知單送達發生效力之
    日期（即九十五年十二月十一日），顯在其應到案日期（即
    九十五年十一月二十日）之後，於此情形，受處分人縱受送
    達，亦無從於應到案日期前到案，或認為舉發事實與違規情
    形相符，而逕以最低處罰標準在限期內自動繳納罰款結案，
    自難謂受處分人未於應到案日期前到案為無正當理由。
五、綜上所述，前開舉發通知單並未合法送達於受處分人，受處
    分人尚無從依限到案，並依最低處罰標準在限期內自動繳納
    罰款結案之可能。則本件原處分機關遽依前揭道路交通管理
    處罰條例第五十六條第一項第一款之規定，從重裁處受處分
    人最高額罰鍰一千二百元，自有未洽。是本件原處分之作成
    程序不當，受處分人之異議為有理由，自應由本院予以撤銷
    ，並發回由原處分機關責由原舉發機關重新為合法送達後，
    再依法裁決，以為適法。
據上論斷，依道路交通管理處罰條例第八十七條第二項、道路交
通案件處理辦法第二十條，裁定如主文。
中　　華　　民　　國　　96　　年　　12　　月　　10　　日
                  交通法庭  法　官  何世全
以上正本證明與原本無異。
如不服本裁定，應於送達後五日內，向本院提出抗告狀。
                            書記官　童洪芳美
中　　華　　民　　國　　96　　年　　12　　月　　10　　日
